---
title: "`r params$module`"  # Do NOT change this line
subtitle: "`r params$shorttitle`"  # Do NOT change this line
author: "`r params$instructor`"  # Do NOT change this line
date: "`r params$semester`"  # Do NOT change this line
params:
  module: "Data Literacy Education"  # Enter HERE the name of the presentation/course/module
  semester: "Special 3: Bereichsschätzung"   # Enter HERE the date/semester/term
  shorttitle: ""  # Enter HERE a subtitle/shorttitle
  foottitle: "Data Literacy Slidecast"  # Enter HERE a title for footline
  instructor: "FOM"  # ENTER here the presentator's/instructor's name
output:
  xaringan::moon_reader:
    includes:
      after_body: insert-logo.html
    lib_dir: libs
    css: ["footer-header.css", "xafom.css"]
    nature:
      titleSlideClass: [middle, right]
      ratio: "4:3"  # Note that currently only 4:3 format is supported
      highlightLines: true
---


layout: true
  
<div class="my-header"></div>

<!-- the following lines define the header and the footer line: -->
<div class="my-footer"><span>`r params$semester`    
&emsp;&emsp;&emsp;&emsp;&emsp;&emsp;
&emsp;&emsp;&emsp;&emsp;&emsp;&emsp;&emsp;&emsp;&emsp;&emsp;&emsp;&emsp;&emsp;
`r params$instructor` | `r params$foottitle` </span></div> 

<div class="footer-line"></div>



```{r setup, include=FALSE}
library(emojifont)
library(knitr)
library(mosaic)
library(tidyr)

theme.fom <- theme_classic(22*1.04)
theme.fom <- theme.fom
theme_set(
  theme.fom  
)
#options(scipen=999)

fa2 <- fontawesome(c("fa-female", "fa-male"))

set.seed(1896)
geschlecht <- sample(c(rep(fa2[1], 135), rep(fa2[2], 90)))
```

---

## Inhalte

```{r, echo= FALSE , out.width = "15%", fig.align="center", fig.showtext=TRUE}
ggplot() + geom_emoji("woman_teacher") + theme_void()
```


Themen von Special 3: Inferenz

<br>


- Inferenzstatistik: Konfidenzintervall


<br>

**Hinweis**: Dies ist eine Fortsetzung von Special 2.

---

## Population und Stichprobe

Eine Stichprobe ist nur ein Teil des Ganzen!

.pull-left[
```{r fig.showtext=TRUE, out.width="80%", echo = FALSE, fig.asp = .7, fig.align="center"}
set.seed(1904)
stipro <- as.factor(sample(c(rep(1,50), rep(0,175))))
anteil <- mean(geschlecht[stipro==1] == fontawesome(c("fa-female")))
anteil_stipro <- anteil
d <- crossing(x = 1:15,
              y = 1:15) %>%
  mutate(stipro = stipro,
         group = geschlecht)

pvoll <- ggplot(d, aes(x = x, y = y, color = as.factor(rep(1,225)))) +
  geom_tile(color = "white", size = .5, fill = "#00998A", alpha = .2) +
  theme_void() +
  geom_text(family='fontawesome-webfont', size = 6, aes(label = group)) +
  scale_color_manual(label = "gewählt",
                     values = "#00998A",
                     name = "") +
  scale_fill_manual(values = "#00998A") +
  labs(title = "Populaton") +
  theme(legend.position = "none", plot.title = element_text(hjust = 0.5)) +
  guides(fill = FALSE)
pvoll
```

Was wir wissen wollen, aber nicht wissen: Anteil Frauen in **Population**. Hier $\pi=0.60$.
]

.pull-right[
```{r fig.showtext=TRUE, out.width="80%", echo = FALSE, fig.asp = .7, fig.align="center"}
psti <- ggplot(d, aes(x = x, y = y, color = stipro)) +
  geom_tile(color = "white", size = .5, aes(fill = stipro), alpha = .2) +
  theme_void() +
  geom_text(family='fontawesome-webfont', size = 6, aes(label = group)) +
  scale_color_manual(label = c("nicht-gewählt", "gewählt"),
                     values = c("grey80", "#00998A"),
                     name = "") +
  scale_fill_manual( values = c("grey80", "#00998A")) +
  labs(title = "Stichprobe") +
  theme(legend.position = "none", plot.title = element_text(hjust = 0.5)) +
  guides(fill = FALSE) 
psti
```

Was wir wissen können: Anteil Frauen in der **Stichprobe**. Hier $\hat{\pi}=p=`r round(anteil,2)`$.
]

---


## Stichprobenverteilung

Andere Stichprobe, anderes Ergebnis ...

.pull-left[
```{r fig.showtext=TRUE, out.width="65%", echo = FALSE, fig.asp = .7, fig.align="center"}
stipro <- as.factor(sample(c(rep(1,50), rep(0,175))))
anteil <- mean(geschlecht[stipro==1] == fontawesome(c("fa-female")))

d <- crossing(x = 1:15,
              y = 1:15) %>%
  mutate(stipro = stipro,
         group = geschlecht)
psti <- ggplot(d, aes(x = x, y = y, color = stipro)) +
  geom_tile(color = "white", size = .5, aes(fill = stipro), alpha = .2) +
  theme_void() +
  geom_text(family='fontawesome-webfont', size = 5, aes(label = group)) +
  scale_color_manual(label = c("nicht-gewählt", "gewählt"),
                     values = c("grey80", "#00998A"),
                     name = "") +
  scale_fill_manual( values = c("grey80", "#00998A")) +
  labs(title = paste0("Stichprobe 1: Anteil ", round(anteil,2))) +
  theme(legend.position = "none", plot.title = element_text(hjust = 0.5)) +
  guides(fill = FALSE) 
psti
```

```{r fig.showtext=TRUE, out.width="65%", echo = FALSE, fig.asp = .7, fig.align="center"}
stipro <- as.factor(sample(c(rep(1,50), rep(0,175))))
anteil <- mean(geschlecht[stipro==1] == fontawesome(c("fa-female")))

d <- crossing(x = 1:15,
              y = 1:15) %>%
  mutate(stipro = stipro,
         group = geschlecht)
psti <- ggplot(d, aes(x = x, y = y, color = stipro)) +
  geom_tile(color = "white", size = .5, aes(fill = stipro), alpha = .2) +
  theme_void() +
  geom_text(family='fontawesome-webfont', size = 5, aes(label = group)) +
  scale_color_manual(label = c("nicht-gewählt", "gewählt"),
                     values = c("grey80", "#00998A"),
                     name = "") +
  scale_fill_manual( values = c("grey80", "#00998A")) +
  labs(title = paste0("Stichprobe 3: Anteil ", round(anteil,2))) +
  theme(legend.position = "none", plot.title = element_text(hjust = 0.5)) +
  guides(fill = FALSE) 
psti
```
]

.pull-right[
```{r fig.showtext=TRUE, out.width="65%", echo = FALSE, fig.asp = .7, fig.align="center"}
stipro <- as.factor(sample(c(rep(1,50), rep(0,175))))
anteil <- mean(geschlecht[stipro==1] == fontawesome(c("fa-female")))

d <- crossing(x = 1:15,
              y = 1:15) %>%
  mutate(stipro = stipro,
         group = geschlecht)
psti <- ggplot(d, aes(x = x, y = y, color = stipro)) +
  geom_tile(color = "white", size = .5, aes(fill = stipro), alpha = .2) +
  theme_void() +
  geom_text(family='fontawesome-webfont', size = 5, aes(label = group)) +
  scale_color_manual(label = c("nicht-gewählt", "gewählt"),
                     values = c("grey80", "#00998A"),
                     name = "") +
  scale_fill_manual( values = c("grey80", "#00998A")) +
  labs(title = paste0("Stichprobe 2: Anteil ", round(anteil,2))) +
  theme(legend.position = "none", plot.title = element_text(hjust = 0.5)) +
  guides(fill = FALSE) 
psti
```

```{r fig.showtext=TRUE, out.width="65%", echo = FALSE, fig.asp = .7, fig.align="center"}
stipro <- as.factor(sample(c(rep(1,50), rep(0,175))))
anteil <- mean(geschlecht[stipro==1] == fontawesome(c("fa-female")))

d <- crossing(x = 1:15,
              y = 1:15) %>%
  mutate(stipro = stipro,
         group = geschlecht)
psti <- ggplot(d, aes(x = x, y = y, color = stipro)) +
  geom_tile(color = "white", size = .5, aes(fill = stipro), alpha = .2) +
  theme_void() +
  geom_text(family='fontawesome-webfont', size = 5, aes(label = group)) +
  scale_color_manual(label = c("nicht-gewählt", "gewählt"),
                     values = c("grey80", "#00998A"),
                     name = "") +
  scale_fill_manual( values = c("grey80", "#00998A")) +
  labs(title = paste0("Stichprobe 4: Anteil ", round(anteil,2))) +
  theme(legend.position = "none", plot.title = element_text(hjust = 0.5)) +
  guides(fill = FALSE) 
psti
```
]

Wir haben aber i. d. R. nur eine. Wie können wir die Unsicherheit, die durch eine zufällige Stichprobe entsteht, quantifizieren?

---

### Sampling

```{r, include=FALSE}
set.seed(1896)
geschlecht <- sample(factor(c(rep("w", 50*anteil_stipro), rep("m",50*(1-anteil_stipro)))))
Stipro <- data.frame(geschlecht)
```

Das Ergebnis unserer zufälligen Stichprobe:

```{r}
tally( ~ geschlecht, data = Stipro)
p_stipro <- prop( ~ geschlecht, success = "w",
                             data = Stipro)
p_stipro
```

---

## Re-Sampling

**Idee**: Simuliere zufälliges Ziehen aus der Population durch zufälliges Ziehen - mit Zurücklegen - aus der Stichprobe.

Anteile im zufälligen Re-Sample:

```{r}
do(3) * prop( ~ geschlecht, success = "w",
                             data = resample(Stipro))
```

---

## Bootstrap

**Idee**: Wiederhole zufälliges Re-Sampling um Stichprobenverteilung zu schätzen.

```{r fig.showtext=TRUE, out.width="45%", fig.align="center", fig.asp = .7}
set.seed(1896)
Bootvtlg <- do(10000) * prop( ~ geschlecht, success = "w",
                             data = resample(Stipro))
gf_bar( ~ prop_w, data = Bootvtlg)
```

---

## Von der Stichprobe zur Population

Wir versuchen durch die Stichprobe den Wert der Population (hier Anteil $\pi$) zu *fischen*:

- *Angel*: Ein Punktschätzer schätzt durch einen einzigen Wert den Anteil der Stichprobe.

- *Netz*: Das Re-Sampling-Intervall gibt einen Bereich an, in dem wir beim wiederholten *angeln* den geschätzten Anteil *gefischt* haben, z. B. in $95\,\%$.

<br>

```{r}
confint(Bootvtlg)
```

Ob wir den *Fisch* - d. h. hier $\pi$ - wirklich gefangen haben, wissen wir nicht!

---

## Konfidenzintervall

Die *Konfidenz* bezieht sich auf das Verfahren!

```{r fig.showtext=TRUE, out.width="60%", fig.align="center", fig.asp = .7, echo=FALSE, message=FALSE}
CIsim(n=50, samples=100, rdist=rbinom, args=list(size=1, prob=.6), 
       estimand = .6, method = binom.test, method.args=list(ci = "Plus4")) 
```

---

## Inferenz

**Ziel**: Aussagen treffen, die über die vorliegenden Daten hinausgehen - dabei müssen wir Unsicherheit akzeptieren!


Dabei Gründe für Demut und Vorsicht:

- Daten sind nur ein Abbild der Realität.

- Häufig sind Daten das Ergebnis eines Zufallsprozesses.

- ...

<br>

<br>

*Fortsetzung folgt.*

