---
title: "`r params$module`"  # Do NOT change this line
subtitle: "`r params$shorttitle`"  # Do NOT change this line
author: "`r params$instructor`"  # Do NOT change this line
date: "`r params$semester`"  # Do NOT change this line
params:
  module: "Data Literacy Education"  # Enter HERE the name of the presentation/course/module
  semester: "Special 1: Normalverteilung"   # Enter HERE the date/semester/term
  shorttitle: ""  # Enter HERE a subtitle/shorttitle
  foottitle: "Data Literacy Slidecast"  # Enter HERE a title for footline
  instructor: "FOM"  # ENTER here the presentator's/instructor's name
output:
  xaringan::moon_reader:
    includes:
      after_body: insert-logo.html
    lib_dir: libs
    css: ["footer-header.css", "xafom.css"]
    nature:
      titleSlideClass: [middle, right]
      ratio: "4:3"  # Note that currently only 4:3 format is supported
      highlightLines: true
---


layout: true
  
<div class="my-header"></div>

<!-- the following lines define the header and the footer line: -->
<div class="my-footer"><span>`r params$semester`    
&emsp;&emsp;&emsp;&emsp;&emsp;&emsp;
&emsp;&emsp;&emsp;&emsp;&emsp;&emsp;&emsp;&emsp;&emsp;&emsp;&emsp;&emsp;&emsp;
`r params$instructor` | `r params$foottitle` </span></div> 

<div class="footer-line"></div>



```{r setup, include=FALSE}
library(emojifont)
library(knitr)
library(mosaic)
library(tidyr)

theme.fom <- theme_classic(22*1.04)
theme.fom <- theme.fom
theme_set(
  theme.fom  
)
#options(scipen=999)

Mann1 <- data.frame(x1 = 185, x2 = 185, y1=0 , y2=pnorm(185, mean = 178, sd =7))
Mann2 <- data.frame(x1 = 185, x2 = 150, y1=pnorm(185, mean = 178, sd =7) , 
                    y2=pnorm(185, mean = 178, sd =7))

groesse <- seq(150, 210, by = 0.1)
pgroesse <- pnorm(groesse, mean = 178, sd = 7)

Mann3 <- data.frame(x1 = 150, x2 = qnorm(0.9, mean = 178, sd =7) , y1=0.9 , y2=0.9)
Mann4 <- data.frame(x1 = qnorm(0.9, mean = 178, sd =7), x2 = qnorm(0.9, mean = 178, sd =7), 
                    y1=0.9 , y2=0)
```

---

## Inhalte

```{r, echo= FALSE , out.width = "15%", fig.align="center", fig.showtext=TRUE}
ggplot() + geom_emoji("woman_teacher") + theme_void()
```


Themen von Special 1: Modellierung des Zufalls

<br>


- Normalverteilung


<br>

**Hinweis**: Diese Data Literacy Slidecasts dienen didaktisch der konzeptionell-methodischen Verdeutlichung, nicht der inhaltlichen Analyse.


---

## Männer ...

Stellen Sie sich vor, Sie treffen einen *zufälligen* Mann. 

```{r fig.showtext=TRUE, out.width="70%", echo = FALSE, fig.asp = .7, fig.align="center"}
fa1 <- fontawesome(c("fa-user"))
fa2 <- fontawesome(c("fa-female", "fa-male"))

set.seed(1909)
d <- crossing(x = 1:5,
              y = 1:5) %>%
  mutate(label = sample(x = c(rep(1, 1), rep(0, 24))) %>% as.factor()) 


p1 <- ggplot(d, aes(x = x, y = y, color = label)) +
  geom_tile(color = "white", size = .5, aes(fill = label), alpha = .2) +
  theme_void() +
  geom_text(family='fontawesome-webfont', size=8, label = fa1) +
  scale_color_manual(label = c("nicht-gewählt", "gewählt"),
                     values = c("grey80", "#00998A"),
                     name = "") +
  scale_fill_manual( values = c("grey80", "#00998A")) +
  theme(legend.position = "none", plot.title = element_text(hjust = 0.5)) +
  guides(fill = FALSE)
p1
```

---

## Männer und ihre Größe.

```{r fig.showtext=TRUE, out.width="30%", echo = FALSE, fig.asp = .7, fig.align="right"}
p1
```

Wie groß wird er sein?

--

- Wird er kleiner als $170$ cm sein?

- Wird er größer als $190$ cm sein?

- Wird er ca. $180$ cm groß sein?


---

## Zufall und Wahrscheinlichkeit

- Die **Wahrscheinlichkeit** $P$ eines Ereignisses $A$ ist ein Maß für die Unsicherheit: $P(A|W)\in[0,1]$, die Wahrscheinlichkeit von $A$ vor unserem Wissenshintergrund $W$.

- Ein **Zufallsexperiment** ist ein Vorgang, bei dem unter (scheinbar) gleichen Voraussetzungen unterschiedliche Ereignisse eintreten können.

- Eine **Zufallsvariable** $X$ ist eine Variable, deren Wert $x$ vom **Zufall** abhängt.


---

## Verteilungsfunktion und Normalverteilung

- Die Verteilungfunktion $F(x)=P(X\leq x |W)$ sagt aus: Wie wahrscheinlich ist es, vor unserem Wissenshintergrund $W$, dass die Zufallsvariabe $X$ einen Wert kleiner oder gleich $x$ annimmt.

- Für viele Variablen lässt sich vermuten, dass sie normalverteilt sind. Das gilt insbesondere für Mittelwerte u.ä..

- Die Normalverteilung lässt sich mit 2 Parametern beschreiben: Mittelwert $\mu$ und Standardabweichung $\sigma$.

- Wenn wir wissen (annehmen), dass eine Variable normalverteilt ist, und $\mu$ und $\sigma$ kennen, können wir vor diesem Hintergrund $W$ den Zufall modellieren und Wahrscheinlichkeiten ausrechnen.

- Für die Verteilungsfunktion einer Normalverteilung gilt:

$$F(x|\mu, \sigma) = \int_{-\infty}^x \frac{1}{\sqrt{2\pi\sigma^2}}e^{-\frac{(u-\mu)^2}{2\sigma^2}} du$$

---


## Verteilung der Größe

- Die Größe (in cm) einer Person ist ungefähr normalverteilt.

-  Laut [Statistischem Bundesamt](https://www.destatis.de/DE/ZahlenFakten/GesellschaftStaat/Gesundheit/GesundheitszustandRelevantesVerhalten/Tabellen/Koerpermasse.html) gilt ungefähr:

    - $\mu_{\text{Mann}}=178$
    
    - $\mu_{\text{Frau}}=165$
    
    - $\sigma=7$ 
    

```{r, fig.align="center", out.width="30%", echo=FALSE}
gf_dist("norm",  mean = 178, sd = 7) %>% gf_labs(title = "Dichtefunktion Größe Männer", 
                                                 x="x: Größe in cm", y="f(x)=F'(x)")
```

.small[In Wirklichkeit ist die Standardabweichung bei den Männern ein wenig größer als bei Frauen.]

---

## Verteilungsfunktion

Wie wahrscheinlich ist es, dass ein Mann $\leq 185$ ist?

.pull-left[
```{r, fig.align="center", out.width="80%", echo=FALSE}
gf_line(pgroesse ~ groesse) %>%
  gf_lims(x = c(150, 210)) %>%
  gf_segment(y1 + y2 ~ x1 + x2, data = Mann1, color = "red", arrow = arrow()) %>%
  gf_segment(y1 + y2 ~ x1 + x2, data = Mann2, color = "red", arrow = arrow()) %>%
  gf_labs(title = "Verteilungsfunktion", x="x: Groesse", y=expression(paste("F(x)=P(",X<=x,")")))
```
]

.pull-left[
```{r, fig.align="center", out.width="50%", message=TRUE}
xpnorm(185, mean = 178, sd = 7)
```
]

---

## Quantilsfunktion

Wie groß sollte ein Mann sein, so dass $90\,\%$ der Männer nicht größer sind?

.pull-left[
```{r, fig.align="center", out.width="80%", echo=FALSE}
gf_line(pgroesse ~ groesse) %>%
  gf_lims(x = c(150, 210)) %>%
  gf_segment(y1 + y2 ~ x1 + x2, data = Mann3, color = "red", arrow = arrow()) %>%
  gf_segment(y1 + y2 ~ x1 + x2, data = Mann4, color = "red", arrow = arrow()) %>%
  gf_labs(title = "Verteilungsfunktion", x="x: Groesse", y=expression(paste("F(x)=P(",X<=x,")")))
```
]

.pull-left[
```{r, fig.align="center", out.width="50%", message=TRUE}
xqnorm(0.9, mean = 178, sd = 7)
```
]

---

## z-Wert

Standardisierung: 

$$z=\frac{x-\mu}{\sigma}$$

Z.B. für einen Mann  mit einer Größe von $x=171$:

$$z=\frac{x-\mu}{\sigma}=\frac{171-178}{7}=-1$$
---

## 68-95-99,7%-Regel

Bei einer Normalverteilung liegen ca. 

- $68\%$ der Werte im Bereich $\mu\pm 1 \cdot \sigma$
- $95\%$ der Werte im Bereich  $\mu\pm 2 \cdot \sigma$ 
- $99,7\%$ der Werte im Bereich  $\mu\pm 3 \cdot \sigma$.

```{r, fig.align="center", out.width="60%", message=FALSE,  fig.asp = .7, echo=FALSE}
p1 <- xpnorm(c(-1,1))
```

---

## 68-95-99,7%-Regel

Bei einer Normalverteilung liegen ca. 

- $68\%$ der Werte im Bereich $\mu\pm 1 \cdot \sigma$
- $95\%$ der Werte im Bereich  $\mu\pm 2 \cdot \sigma$ 
- $99,7\%$ der Werte im Bereich  $\mu\pm 3 \cdot \sigma$.

```{r, fig.align="center", out.width="60%", message=FALSE,  fig.asp = .7, echo=FALSE}
p2 <- xpnorm(c(-2,2))
```

---

## 68-95-99,7%-Regel

Bei einer Normalverteilung liegen ca. 

- $68\%$ der Werte im Bereich $\mu\pm 1 \cdot \sigma$
- $95\%$ der Werte im Bereich  $\mu\pm 2 \cdot \sigma$ 
- $99,7\%$ der Werte im Bereich  $\mu\pm 3 \cdot \sigma$.

```{r, fig.align="center", out.width="60%", message=FALSE,  fig.asp = .7, echo=FALSE}
p3 <- xpnorm(c(-3,3))
```

---

## Parameter

In der Praxis werden die Parameter $\mu$ und $\sigma$ häufig anhand einer **Stichprobe** geschätzt:

- Der Mittelwert der Stichprobe als Schätzer für $\mu$:

  $$\hat{\mu}=\bar{x}=\frac{1}{n}\sum_{i=1}^n x_i$$

- Die Standardabweichung der Stichprobe als Schätzer für $\sigma$:

  $$\hat{\sigma}=sd=\sqrt{\frac{1}{n-1}\sum_{i=1}^n (x_i-\bar{x})^2}$$

<br>

.small[Bei geschätzten Parametern liegt eigentlich eine sog. t-Verteilung vor. Die Unterschiede zur Normalverteilung sind bei $n>30$ aber gering.]