---
title: "`r params$module`"  # Do NOT change this line
subtitle: "`r params$shorttitle`"  # Do NOT change this line
author: "`r params$instructor`"  # Do NOT change this line
date: "`r params$semester`"  # Do NOT change this line
params:
  module: "Data Literacy Education"  # Enter HERE the name of the presentation/course/module
  semester: "Special 6: Vorhersagemodellierung"   # Enter HERE the date/semester/term
  shorttitle: ""  # Enter HERE a subtitle/shorttitle
  foottitle: "Data Literacy Slidecast"  # Enter HERE a title for footline
  instructor: "FOM"  # ENTER here the presentator's/instructor's name
output:
  xaringan::moon_reader:
    includes:
      after_body: insert-logo.html
    lib_dir: libs
    css: ["footer-header.css", "xafom.css"]
    nature:
      titleSlideClass: [middle, right]
      ratio: "4:3"  # Note that currently only 4:3 format is supported
      highlightLines: true
---


layout: true
  
<div class="my-header"></div>

<!-- the following lines define the header and the footer line: -->
<div class="my-footer"><span>`r params$semester`    
&emsp;&emsp;&emsp;&emsp;&emsp;&emsp;
&emsp;&emsp;&emsp;&emsp;&emsp;&emsp;&emsp;&emsp;&emsp;&emsp;&emsp;&emsp;&emsp;
`r params$instructor` | `r params$foottitle` </span></div> 

<div class="footer-line"></div>



```{r setup, include=FALSE}
library(emojifont)
library(knitr)
library(mosaic)
library(tidyr)
library(kableExtra)

theme.fom <- theme_classic(22*1.04)
theme.fom <- theme.fom
theme_set(
  theme.fom  
)
#options(scipen=999)

data(tips, package = "reshape2")
set.seed(1896)
tips_train <- tips %>%
  sample_n(160) %>%
  select(time, size, total_bill)

tips_test <- tips %>%
  sample_n(80) %>%
  select(time, size, total_bill)

tips_anwendung <- tips_test %>%
  select(-total_bill)

```

---

## Inhalt

```{r, echo= FALSE , out.width = "15%", fig.align="center", fig.showtext=TRUE}
ggplot() + geom_emoji("woman_teacher") + theme_void()
```


Themen von Special 6: Vorhersagemodellierung

<br>


- Lineare Regression

<br>

**Aufgabenstellung**:

Modelliere die .violet[abbhängige Variable] `total.bill` ( $\color{violet} y$ )  auf Basis der .olive[unabhängigen Variablen] `time`  ( $\color{olive} x_1$ ) und `size` ( $\color{olive}{x_2}$ ):

$${\color{violet}y}=f(\color{olive}{x_1,x_2})+\epsilon$$

---

## Trainingsdaten

Der Trainingsdatensatz (`tips_train`) enthält alle Variablen, d. h. $\color{olive}{x_1, x_2}, {\color{violet} y}$:

```{r echo=FALSE}
tips_train %>%
  head(4) %>%
  kable() %>%
  kable_styling("striped") %>%
  add_header_above(c("Unabhängige Variablen" = 2, "Abhängige Variable" = 1)) %>%
  column_spec(1:2, color = "white", background = "#808000") %>%
  column_spec(3, color = "white", background = "#800080")
```

---

## Modellierung

Schätze $f(\cdot)$ z. B. über lineare Regression auf den **Trainingsdaten**:

```{r}
erg_lm <- lm(total_bill ~ time + size, data = tips_train)
erg_lm
```

$$\color{purple}{\widehat{\text{total_bill}}_i}=`r round(coef(erg_lm)[1],2)` `r round(coef(erg_lm)[2],2)`\cdot\begin{cases}1, \,\color{olive}{\text{i ist Lunch}} \\ 0, \,\color{olive}{\text{i ist nicht Lunch}} \end{cases} + `r round(coef(erg_lm)[3],2)` \cdot \color{olive}{\text{size}_i}$$

---

## Anwendungsdaten

Die **Anwendungsdaten** (`tips_anwendung`) enthalten nur die unabhänigen Variablen $\color{olive}{x_1, x_2}$, nicht die abhängige Variable $\color{violet} y$:

```{r echo=FALSE}
tips_anwendung %>%
  head(4) %>%
  kable() %>%  
  add_header_above(c("Unabhängige Variablen" = 2)) %>%
  column_spec(1:2, color = "white", background = "#808000")
```

---

## Vorhersage

Zuvor gelerntes Modell (`erg_lm`) auf Basis der Trainingsdaten zur Prognose der .violet[Zielvariable] auf den Anwendungsdaten verwenden:

```{r}
lm_predict <- predict(erg_lm, newdata = tips_anwendung)
```

Für die Beobachtungen des Anwendungsdatensatzes gibt es jetzt .purple[geschätze Werte] für die Rechnungshöhe, $\color{purple}{\widehat{\text{total_bill}}}$. Z. B. für $i=1$:

```{r echo=FALSE}
# data.frame(hat_total_bill=lm_predict) %>%
#   head(4) %>%
#   kable() %>%
#   add_header_above(c("Abhängige Variable (geschätzt)" = 1)) %>%
#   column_spec(1, color = "white", background = "#BF0040")

tips_anwendung %>%
  head(1) %>%
  kable() %>%  
  add_header_above(c("Unabhängige Variablen" = 2)) %>%
  column_spec(1:2, color = "white", background = "#808000")
```

$$\color{purple}{\widehat{\text{total_bill}}_1}=`r round(coef(erg_lm)[1],2)` `r round(coef(erg_lm)[2],4)`\cdot\color{olive}{1} + `r round(coef(erg_lm)[3],2)` \cdot \color{olive}{6}=\color{purple}{`r round(lm_predict[1],2)`}$$

```{r echo=FALSE}
tips_test %>%
  mutate(hat_total_bill = round(lm_predict,2)) %>%
  head(1) %>%
  select(hat_total_bill) %>%
  kable() %>%
  add_header_above(c("Abhängige Variable" = 1)) %>%
  column_spec(1, color = "white", background = "#BF0040")
```


---

## Evaluierung

Sind die .violet[wahren] Werte der Zielvariable bekannt, kann die .purple[Vorhersage] evaluiert werden:

```{r echo=FALSE}
tips_test %>%
  mutate(hat_total_bill = round(lm_predict,2)) %>%
  head(4) %>%
  kable() %>%
  add_header_above(c("Unabhängige Variablen" = 2, "Abhängige Variable" = 2)) %>%
  column_spec(1:2, color = "white", background = "#808000") %>%
  column_spec(3, color = "white", background = "#800080") %>%
  column_spec(4, color = "white", background = "#BF0040")
```

Z. B.:

$$MAE = \frac{1}{n_{test}}\sum_{i=1}^{n_{test}}{|\color{violet}{y_i-\color{purple}{\hat{y}_i}}|}$$
---

## Tipps

- Je nachdem, welche Variablen zur Modellierung verwendet werden, ergeben sich i. d. R. verschiedene Prognosen: `lm(y ~ 1); lm(y ~ x1); lm(y ~ x1 + x2); lm (y ~ x1 * x2)`

- Werden im Trainingsdatensatz Ausreißer eliminiert ändert sich das geschätzte Modell und damit die Prognose.

- Werden Variablen transformiert (z. B. `mutate(x1l = log(x1))`) ändert sich das geschätzte Modell und damit die Prognose.

- Werden unterschiedliche Modellierungsmethoden (`lm(), rpart()`, ...) verwendet, ändert sich die Prognose.

- Über Kreuzvalidierung o. ä. kann die Vorhersagegüte rein auf Basis der Trainingsdaten evaluiert werden. Dabei wird der Trainingsdatensatz wiederholt selber in einen Teildatensatz zum Modell schätzen und einen zum Modell evaluieren aufgeteilt. 



