---
title: "`r params$module`"  # Do NOT change this line
subtitle: "`r params$shorttitle`"  # Do NOT change this line
author: "`r params$instructor`"  # Do NOT change this line
date: "`r params$semester`"  # Do NOT change this line
params:
  module: "Data Literacy Education"  # Enter HERE the name of the presentation/course/module
  semester: "Kausale Inferenz - Episode 1"   # Enter HERE the date/semester/term
  shorttitle: ""  # Enter HERE a subtitle/shorttitle
  foottitle: "Data Literacy Slidecast"  # Enter HERE a title for footline
  instructor: "Karsten Lübke"  # ENTER here the presentator's/instructor's name
output:
  xaringan::moon_reader:
    includes:
      after_body: insert-logo.html
    lib_dir: libs
    css: ["footer-header.css", "xafom.css"]
    nature:
      titleSlideClass: [middle, right]
      ratio: "4:3"  # Note that currently only 4:3 format is supported
---


layout: true
  
<div class="my-header"></div>

<!-- the following lines define the header and the footer line: -->
<div class="my-footer"><span>`r params$semester`    
&emsp;&emsp;&emsp;&emsp;&emsp;&emsp;
&emsp;&emsp;&emsp;&emsp;&emsp;&emsp;&emsp;&emsp;&emsp;&emsp;&emsp;&emsp;&emsp;
`r params$instructor` | `r params$foottitle` </span></div> 

<div class="footer-line"></div>



```{r setup, include=FALSE}
library(emojifont)
library(knitr)

library(ggdag)


# House Price
co <- data.frame(x=c(0,0,1), y=c(1,0,0), name=c("C", "X", "Y")) 

DAG_Immo <- dagify(X ~ C,
       Y ~ X,
       Y ~ C, coords = co) %>% 
  ggdag(node_size = 20, text_size = 8, text = TRUE, text_col = "lightgray") + theme_dag_blank() +
  geom_dag_edges(arrow_directed = grid::arrow(length = grid::unit(15, "pt"), type = "closed"))  + 
  geom_text(label = "C - Living area\nX - Bedrooms \nY - Price", 
            hjust = 1, vjust = 1,
            x = 1, y = 1, size = 7, color = "darkgrey")

# Dating
co <- data.frame(x=c(0,1,2), y=c(1,0,1), name=c("Y","C","X"))

DAG_Date <- dagify(C ~ Y,
                  C ~ X, coords = co) %>% 
  ggdag(node_size = 20, text_size = 8, text = TRUE, text_col = "lightgray") + theme_dag_blank() +
  geom_dag_edges(arrow_directed = grid::arrow(length = grid::unit(15, "pt"), type = "closed"))  + 
  geom_text(label = "Y - Looking\nX - Kindness\nC - Date",
            hjust = 0.5, vjust = 1,
            x = 1, y = 1, size = 7, color = "darkgrey")

library(mosaic)

theme.fom <- theme_classic(22*1.04)
theme.fom <- theme.fom
theme_set(
  theme.fom  
)
options(scipen=999)


```

---

class: center, inverse, middle

# Episode 1: Motivation


---


## Data Literacy

Ziel ist es mit Hilfe von Daten verantwortungsbewusst Erkenntnisse zu gewinnen und (bessere) Entscheidungen zu treffen.



---

## Was Sie lernen werden - oder vielleicht schon wissen?

```{r, echo= FALSE , out.width = "15%", fig.align="center"}
ggplot() + geom_emoji("woman_teacher") + theme_void()
```

Um eine korrekte Schlussfolgerung oder Handlung auf Basis von multivariaten Beobachtungsdaten abzuleiten:

- Daten sind nicht einfach da - sie haben einen Entstehungsprozess der wichtig ist.

- Konfunder (Störvariablen) und Bias (Verzerrung) sind Herausforderungen für eine kausale Inferenz.

- Adjustierung und nicht-Adjustierung können gute oder schlechte Ideen für eine kausale Inferenz sein.

- Quantitative Modelldiagnosen können für eine kausale Inferenz nicht ausreichen.

- Kausale Modelle und Directed Acyclic Graphs können helfen Theorie und Daten zu verbinden.

---

## Kausaler Effekt, Potential Outcome und Counterfactual

Sei $X_i$ gleich $1$, für jemanden der diesen Slidecast guckt, $0$ sonst. Außerdem sei $Y_i$ das operationalisierte Wissen über Kausale Inferenz:

- $Y_i^{|X_i=1}$: Wissen bei Teilnahme (Behandlungsgruppe).

- $Y_i^{|X_i=0}$ Wissen bei nicht-Teilnahme (Kontrollgruppe).

Was genau ist der (individuelle) kausale Effekt der Teilnahme, d.h. des gucken der Slidecast?

--

Z.B. gemäß Neyman–Rubin Kausalmodell:

$$\Delta_i = Y_i^{|X_i=1} -  Y_i^{|X_i=0}$$ 


Aber: Für jeden Einzelnen ( $i$ ) können wir nur eins der beiden potentiellen Ergebnisse (Potential Outcome) beobachten. Für *Sie*, der Sie dies Video gucken nur $y_i^{|x_i=1}$. Für *Sie* ist $y_i^{|x_i=0}$ das kontrafaktische (Counterfactual), nicht beobachtete, Ergebnis.

Außerdem: Es kann Störvariablen geben, die $X$ und $Y$ beeinflussen, z.B. $C$, die Cleverness. Daher kann eine einfache Analyse von $\bar{\delta}$ verzerrt sein (Bias).

In einer randomisierten kontrollierten Studie (RCT) erfolgt die Zuordnung von $i$ zu $x_i=0$ oder $1$ zufällig.

---

class: center, inverse, middle

# Erstes Beispiel: Anzahl Schlafzimmer und Immobilienpreis


---

## Saratoga Houses

Beobachtungsdaten über Immobilienpreise in Saratoga County, New York, USA aus dem Jahre 2006:

```{r SaratogaSP, out.width = "35%", fig.align="center"}
# Paket und Daten laden
library(mosaic); data(SaratogaHouses)
# Scatterplot
gf_point(price ~ bedrooms, data = SaratogaHouses) %>%
  gf_lm(interval = "prediction")
```

.small[Idee: [De Veaux (2019). *Data Science for All*](https://iase-web.org/conference/satellite19/docs/Data%20Science%20for%20All.pdf)]


---

## Preismodelierung meines Hauses mit 2-Schlafzimmer

Lineares Modell: ${\text{price}}_i = {\beta}_0 + {\beta}_{\text{bedrooms}} \times \text{bedrooms}_i + \epsilon_i$:

```{r}
# Lineare Regression (Kleinste-Quadrtate)
my.model <- lm(price ~ bedrooms, data = SaratogaHouses); my.model 
```

Also: $\hat{\beta}_{\text{bedrooms}}=`r round(coef(my.model)[2],2)`$

--

```{r}
# Mein Haus: 2 Schlafzimmer; Punktprognose
My.House <- data.frame(bedrooms = 2); predict(my.model, newdata = My.House)
```

$$\widehat{\text{price}}^{|\text{bedrooms}=2} \approx `r round(predict(my.model, newdata = My.House))`$$


---

## Mit Daten zu Geld kommen (?)

```{r, echo= FALSE , out.width = "15%", fig.align="center"}
ggplot() + geom_emoji("money_mouth_face") + theme_void()
```

Teile ein Schlafzimmer in drei Teile!

--

```{r}
# Mein umgebautes Haus mit jetzt 4 Schlafzimmern
My.NewHouse <- data.frame(bedrooms = 4)
# Meine Preissteigerung?
predict(my.model, newdata = My.NewHouse) - predict(my.model, newdata = My.House)
```

Da - gemäß Modell:

$$\widehat{\text{price}}^{|\text{bedrooms}=4} - \widehat{\text{price}}^{|\text{bedrooms}=2} = (4-2) \times \hat{\beta}_{\text{bedrooms}}=`r 2*round(coef(my.model)[2],2)`$$

---

## Wirklich?

Steigt der Wert meines Hauses um $\approx 100.000$ Dollar, wenn ich ein Schlafzimmer in drei Räume aufteile?

--

.center[<iframe src="https://giphy.com/embed/xTiTnHXbRoaZ1B1Mo8" width="480" height="271" frameBorder="0" class="giphy-embed" allowFullScreen></iframe>]

.small[[via GIPHY](https://giphy.com/gifs/debate-donald-trump-septgopdebate2015-xTiTnHXbRoaZ1B1Mo8)]


---

## Kausale Modell

Die Anzahl der Zimmer hängt ab von der Größe des Hauses - genau wie der Preis. Dies ist eine fehlende (confounding / lurking) Variable:

```{r echo=FALSE, out.width = "40%", fig.align="center"}
DAG_Immo
```


---

## Verzerrung durch ausgelassene Variablen

Ok, **adjustieren** wir durch die Hausgröße (`livingArea`):

```{r}
my.adj.model <- lm(price ~ bedrooms + livingArea, data = SaratogaHouses); my.adj.model
```

Jetzt: $\hat{\beta}_{\text{bedrooms}}=`r round(coef(my.adj.model)[2],2)`$ (anstelle von $\hat{\beta}_{\text{bedrooms}}=`r round(coef(my.model)[2],2)`$ unadjustiert, d. h. ohne`livingArea`). Der Preis fällt - und steigt nicht (**Simpson's Paradox**).


<br>

--

*Hey, kann ich nicht ein modernes Verfahren mit allen Variablen nehmen?*


---

## Cooles Machine-Learning Verfahren

```{r, echo= FALSE , out.width = "15%", fig.align="center"}
ggplot() + geom_emoji("thinking") + theme_void()
```

.center[*Hey, kann ich nicht ein modernes Verfahren mit allen Variablen nehmen?*]

.small[Z. B.: `mlr3`: A modern object-oriented machine learning framework in `R` ([Lang et al., 2019](https://joss.theoj.org/papers/10.21105/joss.01903))]

--

```{r, echo= FALSE , out.width = "15%", fig.align="center"}
ggplot() + geom_emoji("cry") + theme_void()
```

Dummerweise: Je nach Fragestellung kann es sein, dass quantitative Modellgütemaße wie z. B. kreuzvalidierte Fehlerrate **nicht** verraten, welches Modell für eine kausale Inferenz geeignet ist.


---

## Fallstricke

[Smith und Cordes (2019). *The 9 Pitfalls of Data Science*](https://global.oup.com/academic/product/the-9-pitfalls-of-data-science-9780198844396):

1.  Using Bad Data

2.  Putting Data Before Theory

3.  Worshipping Math

4.  Worshipping Computers

5.  Torturing Data

6.  Fooling Yourself

7.  Confusing Correlation with Causation

8.  Being Surprised by Regression Toward the Mean

9.  Doing Harm


---

## Versuchen Sie es selbst! Gender Pay Gap

```{r, echo= FALSE , out.width = "15%", fig.align="center"}
ggplot() + geom_emoji("computer") + theme_void()
```

<br>

Entwickeln Sie ein einfaches Modell für den Gender Pay Gap mit [http://dagitty.net/dags.html](http://dagitty.net/dags.html)

- Neuer Graph: `Model -> New Model`

- Um eine Variable hinzuzufügen: Klick auf die Leinwand

- Um einen Pfeil hinzuzufügen: Klick auf die Ursache, klick auf die Wirkung.

*Fortsetzung folgt!*







