---
title: "`r params$module`"  # Do NOT change this line
subtitle: "`r params$shorttitle`"  # Do NOT change this line
author: "`r params$instructor`"  # Do NOT change this line
date: "`r params$semester`"  # Do NOT change this line
params:
  module: "Data Literacy Education"  # Enter HERE the name of the presentation/course/module
  semester: "Kausale Inferenz - Episode 3"   # Enter HERE the date/semester/term
  shorttitle: ""  # Enter HERE a subtitle/shorttitle
  foottitle: "Data Literacy Slidecast"  # Enter HERE a title for footline
  instructor: "Karsten Lübke"  # ENTER here the presentator's/instructor's name
output:
  xaringan::moon_reader:
    includes:
      after_body: insert-logo.html
    lib_dir: libs
    css: ["footer-header.css", "xafom.css"]
    nature:
      titleSlideClass: [middle, right]
      ratio: "4:3"  # Note that currently only 4:3 format is supported
---


layout: true
  
<div class="my-header"></div>

<!-- the following lines define the header and the footer line: -->
<div class="my-footer"><span>`r params$semester`    
&emsp;&emsp;&emsp;&emsp;&emsp;&emsp;
&emsp;&emsp;&emsp;&emsp;&emsp;&emsp;&emsp;&emsp;&emsp;&emsp;&emsp;&emsp;&emsp;
`r params$instructor` | `r params$foottitle` </span></div> 

<div class="footer-line"></div>



```{r setup, include=FALSE}
library(emojifont)
library(knitr)

library(ggdag)


# House Price
co <- data.frame(x=c(0,0,1), y=c(1,0,0), name=c("C", "X", "Y")) 

DAG_Immo <- dagify(X ~ C,
       Y ~ X,
       Y ~ C, coords = co) %>% 
  ggdag(node_size = 20, text_size = 8, text = TRUE, text_col = "lightgray") + theme_dag_blank() +
  geom_dag_edges(arrow_directed = grid::arrow(length = grid::unit(15, "pt"), type = "closed"))  + 
  geom_text(label = "C - Living area\nX - Bedrooms \nY - Price", 
            hjust = 1, vjust = 1,
            x = 1, y = 1, size = 7, color = "darkgrey")

# Dating
co <- data.frame(x=c(0,1,2), y=c(1,0,1), name=c("Y","C","X"))

DAG_Date <- dagify(C ~ Y,
                  C ~ X, coords = co) %>% 
  ggdag(node_size = 20, text_size = 8, text = TRUE, text_col = "lightgray") + theme_dag_blank() +
  geom_dag_edges(arrow_directed = grid::arrow(length = grid::unit(15, "pt"), type = "closed"))  + 
  geom_text(label = "Y - Looking\nX - Kindness\nC - Date",
            hjust = 0.5, vjust = 1,
            x = 1, y = 1, size = 7, color = "darkgrey")

library(mosaic)

theme.fom <- theme_classic(22*1.04)
theme.fom <- theme.fom
theme_set(
  theme.fom  
)
options(scipen=999)


```

---

class: center, inverse, middle

# Episode 3: Beispiele

---

## Wiederholung: Theorie

- $X \rightarrow Y: \quad Y=f(X, U_Y)$ mit einer Funktion $f(\cdot)$ und exogenem Variablenraum $U$. 

- Der Wert von $Y$ hängt (kausal) ab von $X$ - aber der Wert von $X$ **nicht** von $Y$. 

- Kausal gibt es keine Inverse $f^{-1}(\cdot)$. Mein Gewicht ändert sich mit der Größe, aber leider nicht meine Größe mit meinem Gewicht.

<br>



| Pfad                       | $X \rightarrow C \rightarrow Y$ | $X \leftarrow C \rightarrow Y$ | $X \rightarrow C \leftarrow Y$ 
| ---------------------------|---------------------------------|--------------------------------|------------------------------|
| Name                       | Chain                           | Fork                           | Collider         
| Assoziation $X$ und $Y$     | Kausal                          | Nich-Kausal                    | Keine                       
| Adjustierung $C$           | Blockiert kausalen Pfad         | Blockiert nicht-kausalen Pfad  | Öffnet nicht-kausalen Pfad

<br>

**Idee**: Um die Veränderung von $y$ zu schätzen, wenn $x$ verändert wird - sofern möglich! - blockiere nicht-kausale Pfade, öffne kausale Pfade und öffne keine verzerrenden Pfade.



---

class: center, inverse, middle

# Ein erstes simuliertes Beispiel


---

## Datengenerierender Prozess

.pull-left[

$X = U_X, \quad U_X \sim \mathcal{N}(0,\,1),$

$Y = X +  U_Y, \quad U_Y \sim \mathcal{N}(0,\,1),$

$Z = Y + U_Z, \quad U_Z \sim \mathcal{N}(0,\,0.1).$

wobei $\mathcal{N}(\mu,\,\sigma)$ für eine Normalverteilung mit Mittelwert $\mu$ und Varianz $\sigma^2$ steht.
]

.pull-right[
In `R`:

```{r}
set.seed(1896)
x <- rnorm(100, mean = 0, sd = 1)
y <- x + rnorm(100, mean = 0, sd = 1)
z <- y + rnorm(100, mean = 0, sd = 0.1)
```

```{r, include=FALSE}
set.seed(1896)
x <- rnorm(100)
y <- x + rnorm(100)
z <- y + rnorm(100, sd = 0.1)
Chain <- data.frame(x=x, y=y, z=z)
```
]

Also **kausal**: 

<br>

$$X \rightarrow Y \rightarrow Z$$

**Beachte**: $Y$ steht in der Mitte der Chain - nicht am Ende.

<br>

.small[Idee: [https://fabiandablander.com/r/Causal-Inference](https://fabiandablander.com/r/Causal-Inference)]

---

## Modellierung

.center[Modellierung von $y$ durch $x$ oder $z$]

.pull-left[
```{r, echo=FALSE, fig.align="center", out.width="90%", fig.asp = 0.8}
gf_point(y~x, data = Chain) %>% gf_lims(x=c(-6,6)) %>% gf_vline(xintercept = ~2, linetype = "dashed") %>%
  gf_lm(interval = "prediction")
```
]

.pull-right[
```{r, echo=FALSE, fig.align="center", out.width="90%", fig.asp = 0.8}
gf_point(y~z, data = Chain) %>% gf_lims(x=c(-6,6)) %>% gf_vline(xintercept = ~2, linetype = "dashed") %>%
  gf_lm(interval = "prediction")
```
]


---

## Bedingte und unbedingte Verteilung (Assoziation)

.center[Marginale, d. h. unbedingte Verteilung von $y$]

```{r echo=FALSE, out.width = "30%", fig.asp = 0.8, fig.align="center"}
gf_dist("norm", params = list(sd=sqrt(2))) %>% 
  gf_labs(x="y", y="f(y)") %>% 
  gf_lims(x=c(-6,6))
```


.pull-left[
Bedingte Verteilung von $y$, wenn $x=2$ **beobachtet** wird
```{r echo=FALSE, out.width = "60%", fig.asp = 0.8, fig.align="center"}
gf_dist("norm", params = list(mean=2, sd=1)) %>% 
  gf_labs(x="y", y="f(y|x=2)") %>% 
  gf_lims(x=c(-6,6))
```
]

.pull-right[
Bedingte Verteilung von $y$, wenn $z=2$ **beobachtet** wird
```{r echo=FALSE, out.width = "60%", fig.asp = 0.8, fig.align="center"}
gf_dist("norm", params = list(mean=2, sd=0.1)) %>% 
  gf_labs(x="y", y="f(y|z=2)") %>% 
  gf_lims(x=c(-6,6))
```
]


---

## Bedingte und unbedingte Verteilung (Intervention)

.pull-left[
Bedingte Verteilung von $y$, wenn $do(x)=2$ **gesetzt** wird
```{r echo=FALSE, out.width = "60%", fig.asp = 0.8, fig.align="center"}
gf_dist("norm", params = list(mean=2, sd=1)) %>% 
  gf_labs(x="y", y="f(y|do(x)=2)") %>% 
  gf_lims(x=c(-6,6))
```
]

.pull-right[
Bedingte Verteilung von $y$, wenn $do(z)=2$ **gesetzt** wird
```{r echo=FALSE, out.width = "60%", fig.asp = 0.8, fig.align="center"}
gf_dist("norm", params = list(mean=0, sd=sqrt(2))) %>% 
  gf_labs(x="y", y="f(y|do(z)=2)") %>% 
  gf_lims(x=c(-6,6))
```
]

--

<br>


-  Bei Beobachtung: $z$ ist besser zur Prognose von $y$.

-  Bei Manipulation: $x$ ist besser zur Prognose von $y$.



---

class: center, inverse, middle

# Ein zweites simuliertes Beispiel


---

## Dating

Stellen Sie sich vor: Sie daten jemanden, weil er / sie gut aussieht - oder nett ist.


```{r echo=FALSE, out.width = "40%", fig.align="center"}
DAG_Date
```


---

## Datengenerierender Prozess

$$X = U_X, \quad U_X \sim \mathcal{N}(0,\,1),$$
$$Y = U_Y, \quad U_Y \sim \mathcal{N}(0,\,1),$$
$$\widetilde{C} =\begin{cases} 1 & ,\, \text{wenn } \{ X > 1 \,\vee\, Y > 1\} \\ 0 & ,\, \text{sonst } \end{cases},$$
$$C = (1-U_C) \cdot \widetilde{C} + U_C \cdot (1- \widetilde{C}), \quad U_C \sim \mathcal{B}(0.05).$$
wobei $\mathcal{B}(\pi)$ für eine Bernoulli Verteilung mit Erfolgswahrscheinlichkeit $\pi$ steht.

In `R`:

```{r}
set.seed(1896)

kind   <- rnorm(1000)
look   <- rnorm(1000)
dating <- ((kind > 1) | (look > 1)) 
luck   <- rbinom(1000, size = 1, prob = 0.05)
dating <- (1 - luck) * dating + luck * (1 - dating)
```

```{r, include=FALSE}
Date <- data.frame(kind, look, dating=(dating==1))
```


---

## Modellierung: Unbedingt (marginal)

Modellierung *Nettigkeit* (`kind`) durch *Aussehen* (`look`):

```{r echo=FALSE, out.width = "50%", fig.asp = 0.8, fig.align="center"}
ggformula::gf_point(kind~look, data = Date) %>%
  gf_lm() + ggthemes::scale_color_colorblind()
```


---

## Modellierung: Bedingt 

Modellierung *Nettigkeit* (`kind`) durch *Aussehen* (`look`), adjustiert für *Date* (`dating`):

```{r echo=FALSE, out.width = "50%", fig.asp = 0.8, fig.align="center"}
ggformula::gf_point(kind~look, color=~dating, data = Date) %>%
  gf_lm() + ggthemes::scale_color_colorblind()
```

- Adjustiert für die gemeinsame Wirkung (*Date*) gibt es eine Assoziation zwischen den unabhängigen Ursachen *Nettigkeit* und *Aussehen* (**Berkson's Paradox**).




---

## Selektions- / Collider-Bias

Modellierung *Nettigkeit* (`kind`) durch *Aussehen* (`look`), ausgewählt nach *Date* (`dating`):

```{r echo=FALSE, out.width = "50%", fig.asp = 0.8, fig.align="center"}
Dated <- Date %>% filter(dating==TRUE)
ggformula::gf_point(kind~look, data = Dated) %>%
  gf_lm() + ggthemes::scale_color_colorblind()
```

- Es gibt eine Assoziation zwischen den unabhängigen Ursachen *Nettigkeit* und *Aussehen* wenn man nur die auswählt, die man gedated hat.


---

## Versuchen Sie es selbst! Rauchen und Lungenvolumen

```{r, echo= FALSE , out.width = "15%", fig.align="center"}
ggplot() + geom_emoji("computer") + theme_void()
```

<br>

`learnr` Tutorial: [https://fomshinyapps.shinyapps.io/KausaleInferenz/](https://fomshinyapps.shinyapps.io/KausaleInferenz/)

<br>

*Fortsetzung folgt!*
