---
title: "`r params$module`"  # Do NOT change this line
subtitle: "`r params$shorttitle`"  # Do NOT change this line
author: "`r params$instructor`"  # Do NOT change this line
date: "`r params$semester`"  # Do NOT change this line
params:
  module: "Data Literacy Education"  # Enter HERE the name of the presentation/course/module
  semester: "Special 2: Punktschätzung"   # Enter HERE the date/semester/term
  shorttitle: ""  # Enter HERE a subtitle/shorttitle
  foottitle: "Data Literacy Slidecast"  # Enter HERE a title for footline
  instructor: "FOM"  # ENTER here the presentator's/instructor's name
output:
  xaringan::moon_reader:
    includes:
      after_body: insert-logo.html
    lib_dir: libs
    css: ["footer-header.css", "xafom.css"]
    nature:
      titleSlideClass: [middle, right]
      ratio: "4:3"  # Note that currently only 4:3 format is supported
      highlightLines: true
---


layout: true
  
<div class="my-header"></div>

<!-- the following lines define the header and the footer line: -->
<div class="my-footer"><span>`r params$semester`    
&emsp;&emsp;&emsp;&emsp;&emsp;&emsp;
&emsp;&emsp;&emsp;&emsp;&emsp;&emsp;&emsp;&emsp;&emsp;&emsp;&emsp;&emsp;&emsp;
`r params$instructor` | `r params$foottitle` </span></div> 

<div class="footer-line"></div>



```{r setup, include=FALSE}
library(emojifont)
library(knitr)
library(mosaic)
library(tidyr)

theme.fom <- theme_classic(22*1.04)
theme.fom <- theme.fom
theme_set(
  theme.fom  
)
#options(scipen=999)

fa2 <- fontawesome(c("fa-female", "fa-male"))

set.seed(1896)
geschlecht <- sample(c(rep(fa2[1], 60), rep(fa2[2], 40)))
```

---

## Inhalte

```{r, echo= FALSE , out.width = "15%", fig.align="center", fig.showtext=TRUE}
ggplot() + geom_emoji("woman_teacher") + theme_void()
```


Themen von Special 2: Inferenz

<br>


- Inferenzstatistik: Modellierung und Simulation

- Inferenzstatistik: Punktschätzung


<br>

**Hinweis**: Diese Data Literacy Slidecasts dienen didaktisch der konzeptionell-methodischen Verdeutlichung, nicht der inhaltlichen Analyse.


---

## Inferenz

Gründe für Demut und Vorsicht:

- Daten sind nur ein Abbild der Realität.

- Häufig sind Daten das Ergebnis eines Zufallsprozesses.

- ...

<br>

**Ziel**: Aussagen treffen, die über die vorliegenden Daten hinausgehen - dabei müssen wir Unsicherheit akzeptieren!

---

## Population und Stichprobe

Eine Stichprobe ist nur ein Teil des Ganzen!

.pull-left[
```{r fig.showtext=TRUE, out.width="80%", echo = FALSE, fig.asp = .7, fig.align="center"}
set.seed(1904)
stipro <- as.factor(sample(c(rep(1,20), rep(0,80))))
anteil <- mean(geschlecht[stipro==1] == fontawesome(c("fa-female")))

d <- crossing(x = 1:10,
              y = 1:10) %>%
  mutate(stipro = stipro,
         group = geschlecht)

pvoll <- ggplot(d, aes(x = x, y = y, color = as.factor(rep(1,100)))) +
  geom_tile(color = "white", size = .5, fill = "#00998A", alpha = .2) +
  theme_void() +
  geom_text(family='fontawesome-webfont', size = 8, aes(label = group)) +
  scale_color_manual(label = "gewählt",
                     values = "#00998A",
                     name = "") +
  scale_fill_manual(values = "#00998A") +
  labs(title = "Populaton") +
  theme(legend.position = "none", plot.title = element_text(hjust = 0.5)) +
  guides(fill = FALSE)
pvoll
```

Was wir wissen wollen: Anteil Frauen in **Population**. Hier $\pi=0.60$.
]

.pull-right[
```{r fig.showtext=TRUE, out.width="80%", echo = FALSE, fig.asp = .7, fig.align="center"}
psti <- ggplot(d, aes(x = x, y = y, color = stipro)) +
  geom_tile(color = "white", size = .5, aes(fill = stipro), alpha = .2) +
  theme_void() +
  geom_text(family='fontawesome-webfont', size = 8, aes(label = group)) +
  scale_color_manual(label = c("nicht-gewählt", "gewählt"),
                     values = c("grey80", "#00998A"),
                     name = "") +
  scale_fill_manual( values = c("grey80", "#00998A")) +
  labs(title = "Stichprobe") +
  theme(legend.position = "none", plot.title = element_text(hjust = 0.5)) +
  guides(fill = FALSE) 
psti
```

Was wir wissen können: Anteil Frauen in der **Stichprobe**. Hier $p=`r anteil`$.
]

---

## Punktschätzung

.pull-left[
```{r fig.showtext=TRUE, out.width="80%", echo = FALSE, fig.asp = .7, fig.align="center"}
set.seed(1904)
stipro <- as.factor(sample(c(rep(1,20), rep(0,80))))
anteil <- mean(geschlecht[stipro==1] == fontawesome(c("fa-female")))

d <- crossing(x = 1:10,
              y = 1:10) %>%
  mutate(stipro = stipro,
         group = geschlecht)

pvoll <- ggplot(d, aes(x = x, y = y, color = as.factor(rep(1,100)))) +
  geom_tile(color = "white", size = .5, fill = "grey80", alpha = .2) +
  theme_void() +
  geom_text(family='fontawesome-webfont', size = 8, aes(label = group)) +
  scale_color_manual(label = "gewählt",
                     values = "grey80",
                     name = "") +
  scale_fill_manual(values = "grey80") +
  labs(title = "Populaton") +
  theme(legend.position = "none", plot.title = element_text(hjust = 0.5)) +
  guides(fill = FALSE)
pvoll
```

Was wir **nicht** wissen: Anteil Frauen in **Population** $\pi = ?$
]

.pull-right[
```{r fig.showtext=TRUE, out.width="80%", echo = FALSE, fig.asp = .7, fig.align="center"}
psti <- ggplot(d, aes(x = x, y = y, color = stipro)) +
  geom_tile(color = "white", size = .5, aes(fill = stipro), alpha = .2) +
  theme_void() +
  geom_text(family='fontawesome-webfont', size = 8, aes(label = group)) +
  scale_color_manual(label = c("nicht-gewählt", "gewählt"),
                     values = c("grey80", "#00998A"),
                     name = "") +
  scale_fill_manual( values = c("grey80", "#00998A")) +
  labs(title = "Stichprobe") +
  theme(legend.position = "none", plot.title = element_text(hjust = 0.5)) +
  guides(fill = FALSE) 
psti
```

Was wir wissen: Anteil Frauen in dieser **Stichprobe**: $p=`r anteil`$.
]

--

**Idee**: Nutze den Wert der Stichprobe um den Anteil in der Pouplation zu schätzen:

$$\hat{\pi}=p=`r anteil`$$

<br>

Analog für andere Kennzahlen: $\hat{\mu}=\bar{x}$ usw.

---

## Herausforderung

Eine andere zufällige Stichprobe hätte evtl. ein anderes Ergebnis ergeben.

.pull-left[
```{r fig.showtext=TRUE, out.width="80%", echo = FALSE, fig.asp = .7, fig.align="center"}
set.seed(1909)
stipro <- as.factor(sample(c(rep(1,20), rep(0,80))))
anteil <- mean(geschlecht[stipro==1] == fontawesome(c("fa-female")))

d <- crossing(x = 1:10,
              y = 1:10) %>%
  mutate(stipro = stipro,
         group = geschlecht)

pvoll <- ggplot(d, aes(x = x, y = y, color = as.factor(rep(1,100)))) +
  geom_tile(color = "white", size = .5, fill = "grey80", alpha = .2) +
  theme_void() +
  geom_text(family='fontawesome-webfont', size = 8, aes(label = group)) +
  scale_color_manual(label = "gewählt",
                     values = "grey80",
                     name = "") +
  scale_fill_manual(values = "grey80") +
  labs(title = "Populaton") +
  theme(legend.position = "none", plot.title = element_text(hjust = 0.5)) +
  guides(fill = FALSE)
pvoll
```

Was wir **nicht** wissen: Anteil Frauen in **Population** $\pi = ?$
]

.pull-right[
```{r fig.showtext=TRUE, out.width="80%", echo = FALSE, fig.asp = .7, fig.align="center"}
psti <- ggplot(d, aes(x = x, y = y, color = stipro)) +
  geom_tile(color = "white", size = .5, aes(fill = stipro), alpha = .2) +
  theme_void() +
  geom_text(family='fontawesome-webfont', size = 8, aes(label = group)) +
  scale_color_manual(label = c("nicht-gewählt", "gewählt"),
                     values = c("grey80", "#00998A"),
                     name = "") +
  scale_fill_manual( values = c("grey80", "#00998A")) +
  labs(title = "Stichprobe") +
  theme(legend.position = "none", plot.title = element_text(hjust = 0.5)) +
  guides(fill = FALSE) 
psti
```

Was wir wissen: Anteil Frauen in dieser **Stichprobe**: $p=`r anteil`$.
]

---

## Stichprobenverteilung

.pull-left[
```{r fig.showtext=TRUE, out.width="80%", echo = FALSE, fig.asp = .7, fig.align="center"}
stipro <- as.factor(sample(c(rep(1,20), rep(0,80))))
anteil <- mean(geschlecht[stipro==1] == fontawesome(c("fa-female")))

d <- crossing(x = 1:10,
              y = 1:10) %>%
  mutate(stipro = stipro,
         group = geschlecht)
psti <- ggplot(d, aes(x = x, y = y, color = stipro)) +
  geom_tile(color = "white", size = .5, aes(fill = stipro), alpha = .2) +
  theme_void() +
  geom_text(family='fontawesome-webfont', size = 8, aes(label = group)) +
  scale_color_manual(label = c("nicht-gewählt", "gewählt"),
                     values = c("grey80", "#00998A"),
                     name = "") +
  scale_fill_manual( values = c("grey80", "#00998A")) +
  labs(title = paste0("Stichprobe 1: Anteil ", anteil)) +
  theme(legend.position = "none", plot.title = element_text(hjust = 0.5)) +
  guides(fill = FALSE) 
psti
```

```{r fig.showtext=TRUE, out.width="80%", echo = FALSE, fig.asp = .7, fig.align="center"}
stipro <- as.factor(sample(c(rep(1,20), rep(0,80))))
anteil <- mean(geschlecht[stipro==1] == fontawesome(c("fa-female")))

d <- crossing(x = 1:10,
              y = 1:10) %>%
  mutate(stipro = stipro,
         group = geschlecht)
psti <- ggplot(d, aes(x = x, y = y, color = stipro)) +
  geom_tile(color = "white", size = .5, aes(fill = stipro), alpha = .2) +
  theme_void() +
  geom_text(family='fontawesome-webfont', size = 8, aes(label = group)) +
  scale_color_manual(label = c("nicht-gewählt", "gewählt"),
                     values = c("grey80", "#00998A"),
                     name = "") +
  scale_fill_manual( values = c("grey80", "#00998A")) +
  labs(title = paste0("Stichprobe 3: Anteil ", anteil)) +
  theme(legend.position = "none", plot.title = element_text(hjust = 0.5)) +
  guides(fill = FALSE) 
psti
```
]

.pull-right[
```{r fig.showtext=TRUE, out.width="80%", echo = FALSE, fig.asp = .7, fig.align="center"}
stipro <- as.factor(sample(c(rep(1,20), rep(0,80))))
anteil <- mean(geschlecht[stipro==1] == fontawesome(c("fa-female")))

d <- crossing(x = 1:10,
              y = 1:10) %>%
  mutate(stipro = stipro,
         group = geschlecht)
psti <- ggplot(d, aes(x = x, y = y, color = stipro)) +
  geom_tile(color = "white", size = .5, aes(fill = stipro), alpha = .2) +
  theme_void() +
  geom_text(family='fontawesome-webfont', size = 8, aes(label = group)) +
  scale_color_manual(label = c("nicht-gewählt", "gewählt"),
                     values = c("grey80", "#00998A"),
                     name = "") +
  scale_fill_manual( values = c("grey80", "#00998A")) +
  labs(title = paste0("Stichprobe 2: Anteil ", anteil)) +
  theme(legend.position = "none", plot.title = element_text(hjust = 0.5)) +
  guides(fill = FALSE) 
psti
```

```{r fig.showtext=TRUE, out.width="80%", echo = FALSE, fig.asp = .7, fig.align="center"}
stipro <- as.factor(sample(c(rep(1,20), rep(0,80))))
anteil <- mean(geschlecht[stipro==1] == fontawesome(c("fa-female")))

d <- crossing(x = 1:10,
              y = 1:10) %>%
  mutate(stipro = stipro,
         group = geschlecht)
psti <- ggplot(d, aes(x = x, y = y, color = stipro)) +
  geom_tile(color = "white", size = .5, aes(fill = stipro), alpha = .2) +
  theme_void() +
  geom_text(family='fontawesome-webfont', size = 8, aes(label = group)) +
  scale_color_manual(label = c("nicht-gewählt", "gewählt"),
                     values = c("grey80", "#00998A"),
                     name = "") +
  scale_fill_manual( values = c("grey80", "#00998A")) +
  labs(title = paste0("Stichprobe 4: Anteil ", anteil)) +
  theme(legend.position = "none", plot.title = element_text(hjust = 0.5)) +
  guides(fill = FALSE) 
psti
```
]

---

### Schlussmöglichkeiten 

Die Datenerhebung und die unmittelbar möglichen Schlüsse stehen im Zusammenhang mit den wissenschaftlichen Gütekriterien:

- **randomisierte Stichprobe**: Ergebnis generalisierbar auf die Population.

- **randomisiertes Experiment**: Kausalschluss.

<br>

**Aber**: Schlüsse sind unsicher. Wir sollten die Unsicherheit quantifizieren.

<br>

<br>

*Fortsetzung folgt.*


