---
title: "`r params$module`"  # Do NOT change this line
subtitle: "`r params$shorttitle`"  # Do NOT change this line
author: "`r params$instructor`"  # Do NOT change this line
date: "`r params$semester`"  # Do NOT change this line
params:
  module: "Data Literacy Education"  # Enter HERE the name of the presentation/course/module
  semester: "Special 5: p-Wert"   # Enter HERE the date/semester/term
  shorttitle: ""  # Enter HERE a subtitle/shorttitle
  foottitle: "Data Literacy Slidecast"  # Enter HERE a title for footline
  instructor: "FOM"  # ENTER here the presentator's/instructor's name
output:
  xaringan::moon_reader:
    includes:
      after_body: insert-logo.html
    lib_dir: libs
    css: ["footer-header.css", "xafom.css"]
    nature:
      titleSlideClass: [middle, right]
      ratio: "4:3"  # Note that currently only 4:3 format is supported
      highlightLines: true
---


layout: true
  
<div class="my-header"></div>

<!-- the following lines define the header and the footer line: -->
<div class="my-footer"><span>`r params$semester`    
&emsp;&emsp;&emsp;&emsp;&emsp;&emsp;
&emsp;&emsp;&emsp;&emsp;&emsp;&emsp;&emsp;&emsp;&emsp;&emsp;&emsp;&emsp;&emsp;
`r params$instructor` | `r params$foottitle` </span></div> 

<div class="footer-line"></div>



```{r setup, include=FALSE}
library(emojifont)
library(knitr)
library(mosaic)
library(tidyr)

theme.fom <- theme_classic(22*1.04)
theme.fom <- theme.fom
theme_set(
  theme.fom  
)
#options(scipen=999)

fa2 <- fontawesome(c("fa-female", "fa-male"))

```

---

## Inhalte

```{r, echo= FALSE , out.width = "15%", fig.align="center", fig.showtext=TRUE}
ggplot() + geom_emoji("woman_teacher") + theme_void()
```


Themen von Special 2: Inferenz

<br>


- Inferenzstatistik: Grundlagen des Hypothesenprüfens


<br>

**Hinweis**: Dies ist eine Fortsetzung von Special 4.

---

## Hypothese 

Die Hypothesen beziehen sich auf das Modell der Datengenerierung.

- **Nullhypothese**: Der Anteil von Frauen und Männern ist in der **Population** gleich. Formal:
  $$H_0: \pi = 0.5$$

- **Alternativhypothese**: Der Anteil von Frauen und Männern ist in der **Population** nicht gleich. Formal:
  $$H_A: \pi  \neq 0.5$$

<br>

Bei einer Hypothesenprüfung wird *nur* analysiert, inwieweit die **Stichprobe** kompatibel zum Modell der Nullhypothese ist.

---

## Stichprobe

```{r fig.showtext=TRUE, out.width="50%", echo = FALSE, fig.asp = .7, fig.align="center"}
set.seed(1909)
stipro <- as.factor(sample(c(rep(1,36), rep(0,0))))
geschlecht <- sample(c(rep(fa2[1], 27), rep(fa2[2], 9)))
anteil <- mean(geschlecht[stipro==1] == fontawesome(c("fa-female")))
d <- crossing(x = 1:6,
              y = 1:6) %>%
  mutate(stipro = stipro,
         group = geschlecht)
psti <- ggplot(d, aes(x = x, y = y, color = as.factor(rep(1,36)))) +
  geom_tile(color = "white", size = .5, aes(fill = stipro), alpha = .2) +
  theme_void() +
  geom_text(family='fontawesome-webfont', size = 8, aes(label = group)) +
  scale_color_manual(label = "gewählt",
                     values = "#00998A",
                     name = "") +
  scale_fill_manual(values = "#00998A") +
  labs(title = "Stichprobe") +
  theme(legend.position = "none", plot.title = element_text(hjust = 0.5)) +
  guides(fill = FALSE) 
psti
```

Was wir sehen: Anteil Frauen in der zufälligen **Stichprobe**: $\hat{\pi}=p=\frac{27}{36}=0.75$.
Zeigt dies, dass $\pi \neq 0.5$ ist?

**Nein!**

Selbst **wenn** $\pi=0.5$ gelten würde, kann es zufällig so sein, dass in der Stichprobe $p \neq 0.5$ ist.

---

## Simulation

.pull-left[
Simulieren wir eine Welt, in der $\pi=0.5$ gilt und wir $n=36$ Beobachtungen in der zufälligen Stichprobe haben:

```{r}
set.seed(1896)
Nullvtlg <- do(10000) * rflip(n = 36)
```
]

.pull-right[

Verteilung von $p$ unter $H_0$:

```{r fig.showtext=TRUE, out.width="60%", fig.asp = .7, fig.align="center"}
gf_bar( ~ prop, data = Nullvtlg) %>%
  gf_vline(xintercept = ~ 0.75)
```
]

Der **p-Wert** gibt Auskunft auf die Frage: **Wenn** die Nullhypothese stimmen würde, wie wahrscheinlich ist dann eine mindestens so große Abweichung des beobachteten Wertes der Stichprobe zum theoretisch erwarteten Wert des angenommenen Modells.

---

## p-Wert

.pull-left[
Abweichung zwischen $\pi=0.5$ und $p=0.75$: $d=0.25$.

Berechnung des Betrags der Abweichung in den simulierten Daten:

```{r}
Nullvtlg <- Nullvtlg %>%
  mutate(d0 = abs(prop - 0.5))
```

Bestimmung des Anteils der Simulationen mit mindestens so großer Abweichung wie beobachtet:

```{r}
prop( ~ (d0 > 0.25), data = Nullvtlg)
```
]

.pull-right[

<br>


```{r fig.showtext=TRUE, out.width="70%", echo = FALSE, fig.asp = .7, fig.align="center"}
gf_bar( ~ prop, data = Nullvtlg) %>%
  gf_vline(xintercept = ~ 0.75) %>%
  gf_labs(title=expression(paste("Verteilung unter ",H[0])),
          x="p",
          y="Häufigkeit")
```
]


Der p-Wert, d.h. der Anteil der (simulierten) Stichproben, die eine mindestens so große Abweichung zu $\pi_0=0.5$ aufweisen wie die (echte) Stichprobe (mit $p=0.75$) liegt bei `r prop( ~ (d0 > 0.25), data = Nullvtlg)`. 

---

## Grenzen des p-Wertes

Der p-Wert sagt u.a. **nicht**,

- wie (un)wahrscheinlich die Null- oder Alternativhypothese ist. 

- ob die Abweichung $d$ groß ist, ob die Abweichung relevant ist.

Der p-Wert variiert mit der Stichprobe - unter $H_0$ ist er gleichverteilt.

<br>

Wenn der p-Wert klein ist, haben wir *berechtigten* Zweifel daran, dass die Nullhypothese stimmt. 

---

## Inferenz

**Ziel**: Aussagen treffen, die über die vorliegenden Daten hinausgehen - dabei müssen wir Unsicherheit akzeptieren!

<br>

Die Datenerhebung und die unmittelbar möglichen Schlüsse stehen im Zusammenhang mit den wissenschaftlichen Gütekriterien:

- **randomisierte Stichprobe**: Ergebnis generalisierbar auf die Population.

- **randomisiertes Experiment**: Kausalschluss.





