---
title: "`r params$module`"  # Do NOT change this line
subtitle: "`r params$shorttitle`"  # Do NOT change this line
author: "`r params$instructor`"  # Do NOT change this line
date: "`r params$semester`"  # Do NOT change this line
params:
  module: "Data Literacy Education"  # Enter HERE the name of the presentation/course/module
  semester: "Basics: Datenerhebung"   # Enter HERE the date/semester/term
  shorttitle: ""  # Enter HERE a subtitle/shorttitle
  foottitle: "Data Literacy Slidecast"  # Enter HERE a title for footline
  instructor: "FOM"  # ENTER here the presentator's/instructor's name
output:
  xaringan::moon_reader:
    includes:
      after_body: insert-logo.html
    lib_dir: libs
    css: ["footer-header.css", "xafom.css"]
    nature:
      titleSlideClass: [middle, right]
      ratio: "4:3"  # Note that currently only 4:3 format is supported
      highlightLines: true
---


layout: true
  
<div class="my-header"></div>

<!-- the following lines define the header and the footer line: -->
<div class="my-footer"><span>`r params$semester`    
&emsp;&emsp;&emsp;&emsp;&emsp;&emsp;
&emsp;&emsp;&emsp;&emsp;&emsp;&emsp;&emsp;&emsp;&emsp;&emsp;&emsp;&emsp;&emsp;
`r params$instructor` | `r params$foottitle` </span></div> 

<div class="footer-line"></div>



```{r setup, include=FALSE}
library(emojifont)
library(knitr)
library(mosaic)
library(tidyr)

theme.fom <- theme_classic(22*1.04)
theme.fom <- theme.fom
theme_set(
  theme.fom  
)
#options(scipen=999)

fa2 <- fontawesome(c("fa-female", "fa-male"))
```

---

## Inhalte

```{r, echo= FALSE , out.width = "15%", fig.align="center", fig.showtext=TRUE}
ggplot() + geom_emoji("woman_teacher") + theme_void()
```


Thema dieses Basics: Datenerhebung

<br>


- Grunndlagen Quantitativer Datenanalyse


<br>

**Hinweis**: Diese Data Literacy Slidecasts dienen didaktisch der konzeptionell-methodischen Verdeutlichung, nicht der inhaltlichen Analyse.

---

## Datenherkunft

<br> 

- **Beobachtungsstudie**: Datenerhebung in der unabhängige Variable nur erhoben, nicht verändert wird.

- **Experiment**: Datenerhebung in der unabhängige Variable verändert wird.

<br>

- **Stichprobe**: (Teil-)Datenmenge die erhoben wird.

--

<br> Fragestellung: Verbessert der Kauf von Biolebensmitteln die Gesundheit?

- Unabhängige Variable $x$: Kauf von Biolebensmitteln: .purple[Ja], .orange[Nein]

- Abhängige Variable $y$: Gesundheit

- Kovariable $z$: Geschlecht
---

## Zufällige Stichprobe

.pull-left[
```{r fig.showtext=TRUE, out.width="90%", echo = FALSE, fig.asp = .7, fig.align="center"}
set.seed(1904)
stipro <- as.factor(sample(c(rep(1,20), rep(0,80))))
set.seed(1896)
geschlecht <- (c(rep(0, 50), rep(1, 50)))
kauf <- numeric(100)
for(i in 1:100) kauf[i] <- ifelse(geschlecht[i], sample(c(0,1),1, prob = c(0.2, 0.8)), sample(c(0,1),1, prob = c(0.8, 0.2)))

geschlecht <- fontawesome(ifelse(geschlecht, "fa-female", "fa-male"))
kauf <- ifelse(kauf, "#FF8811", "#7A378B")

d <- crossing(x = 1:10,
              y = 1:10) %>%
  mutate(stipro = stipro,
         group = geschlecht,
         kauf = kauf) %>%
  arrange(group)

pvoll <- ggplot(d, aes(x = x, y = y, color = as.factor(rep(1,100)))) +
  geom_tile(color = "white", size = .5, alpha = .2) +
  theme_void() +
  geom_text(family='fontawesome-webfont', size = 8, aes(label = group), colour = kauf) +
  scale_color_manual(label = "gewählt",
                     values = "#00998A",
                     name = "") +
  scale_fill_manual(values = "#00998A") +
  labs(title = "Population") +
  theme(legend.position = "none", plot.title = element_text(hjust = 0.5)) +
  guides(fill = FALSE)
pvoll
```
]

.pull-right[
```{r fig.showtext=TRUE, out.width="90%", echo = FALSE, fig.asp = .7, fig.align="center"}
psti <- ggplot(d, aes(x = x, y = y, color = stipro)) +
  geom_tile(color = "white", size = .5, aes(fill = stipro), alpha = .2) +
  theme_void() +
  geom_text(family='fontawesome-webfont', size = 8, aes(label = group), colour = kauf) +
  scale_color_manual(label = c("nicht-gewählt", "gewählt"),
                     values = c("grey80", "#00998A"),
                     name = "") +
  scale_fill_manual( values = c("grey80", "#00998A")) +
  labs(title = "Zufällige Stichprobe") +
  theme(legend.position = "none", plot.title = element_text(hjust = 0.5)) +
  guides(fill = FALSE) 
psti
```
]

Eine Generalisierung von der Stichprobe auf die dazugehörende Population ist möglich, ein Kausalschluss nicht.

---

## Zufällige Zuordnung

.pull-left[
```{r fig.showtext=TRUE, out.width="90%", echo = FALSE, fig.asp = .7, fig.align="center"}
pvoll
```
]

.pull-right[
```{r fig.showtext=TRUE, out.width="90%", echo = FALSE, fig.asp = .7, fig.align="center"}
set.seed(1904)
stipro <- as.factor((c(rep(1,20), rep(0,80))))
set.seed(1896)
geschlecht <- (c(rep(0, 50), rep(1, 50)))
kauf <- numeric(100)
kauf <- sample(c(rep(0, 50), rep(1, 50)))

geschlecht <- fontawesome(ifelse(geschlecht, "fa-female", "fa-male"))
kauf <- ifelse(kauf, "#FF8811", "#7A378B")

d <- crossing(x = 1:10,
              y = 1:10) %>%
  mutate(stipro = stipro,
         group = geschlecht,
         kauf = kauf) %>%
  arrange(group)
pexp <- ggplot(d, aes(x = x, y = y, color = stipro)) +
  geom_tile(color = "white", size = .5, aes(fill = stipro), alpha = .2) +
  theme_void() +
  geom_text(family='fontawesome-webfont', size = 8, aes(label = group), colour = kauf) +
  scale_color_manual(label = c("nicht-gewählt", "gewählt"),
                     values = c("grey80", "#00998A"),
                     name = "") +
  scale_fill_manual( values = c("grey80", "#00998A")) +
  labs(title = "Zufälliges Experiment") +
  theme(legend.position = "none", plot.title = element_text(hjust = 0.5)) +
  guides(fill = FALSE) 
pexp
```
]

Eine Kausalaussage ist möglich, eine Generalisierung auf die Population nicht.

---

## Zufällige Stichprobe und zufälliges Experiment

.pull-left[
```{r fig.showtext=TRUE, out.width="90%", echo = FALSE, fig.asp = .7, fig.align="center"}

pvoll
```
]

.pull-right[
```{r fig.showtext=TRUE, out.width="90%", echo = FALSE, fig.asp = .7, fig.align="center"}
set.seed(1904)
stipro <- as.factor(sample(c(rep(1,20), rep(0,80))))
set.seed(1896)
geschlecht <- (c(rep(0, 50), rep(1, 50)))
kauf <- numeric(100)
kauf <- sample(c(rep(0, 50), rep(1, 50)))

geschlecht <- fontawesome(ifelse(geschlecht, "fa-female", "fa-male"))
kauf <- ifelse(kauf, "#FF8811", "#7A378B")

d <- crossing(x = 1:10,
              y = 1:10) %>%
  mutate(stipro = stipro,
         group = geschlecht,
         kauf = kauf) %>%
  arrange(group)


pstiexp <- ggplot(d, aes(x = x, y = y, color = stipro)) +
  geom_tile(color = "white", size = .5, aes(fill = stipro), alpha = .2) +
  theme_void() +
  geom_text(family='fontawesome-webfont', size = 8, aes(label = group), colour = kauf) +
  scale_color_manual(label = c("nicht-gewählt", "gewählt"),
                     values = c("grey80", "#00998A"),
                     name = "") +
  scale_fill_manual( values = c("grey80", "#00998A")) +
  labs(title = "Zufälliges Experiment mit zufälliger Stichprobe") +
  theme(legend.position = "none", plot.title = element_text(hjust = 0.5)) +
  guides(fill = FALSE) 
pstiexp
```
]

Eine Kausalaussage mit Generalisierung auf die Population ist möglich.

<br>

Welche Schlussfolgerungen auf Basis einer Datenananalyse möglich sind, hängt maßgeblich davon ab, wie die Daten erhoben wurden!