---
title: "`r params$module`"  # Do NOT change this line
subtitle: "`r params$shorttitle`"  # Do NOT change this line
author: "`r params$instructor`"  # Do NOT change this line
date: "`r params$semester`"  # Do NOT change this line
params:
  module: "Data Literacy Education"  # Enter HERE the name of the presentation/course/module
  semester: "Special 4: Hypothesenprüfung"   # Enter HERE the date/semester/term
  shorttitle: ""  # Enter HERE a subtitle/shorttitle
  foottitle: "Data Literacy Slidecast"  # Enter HERE a title for footline
  instructor: "FOM"  # ENTER here the presentator's/instructor's name
output:
  xaringan::moon_reader:
    includes:
      after_body: insert-logo.html
    lib_dir: libs
    css: ["footer-header.css", "xafom.css"]
    nature:
      titleSlideClass: [middle, right]
      ratio: "4:3"  # Note that currently only 4:3 format is supported
      highlightLines: true
---


layout: true
  
<div class="my-header"></div>

<!-- the following lines define the header and the footer line: -->
<div class="my-footer"><span>`r params$semester`    
&emsp;&emsp;&emsp;&emsp;&emsp;&emsp;
&emsp;&emsp;&emsp;&emsp;&emsp;&emsp;&emsp;&emsp;&emsp;&emsp;&emsp;&emsp;&emsp;
`r params$instructor` | `r params$foottitle` </span></div> 

<div class="footer-line"></div>



```{r setup, include=FALSE}
library(emojifont)
library(knitr)
library(mosaic)
library(tidyr)

theme.fom <- theme_classic(22*1.04)
theme.fom <- theme.fom
theme_set(
  theme.fom  
)
#options(scipen=999)

fa2 <- fontawesome(c("fa-female", "fa-male"))

```

---

## Inhalte

```{r, echo= FALSE , out.width = "15%", fig.align="center", fig.showtext=TRUE}
ggplot() + geom_emoji("woman_teacher") + theme_void()
```


Themen von Special 2: Inferenz

<br>


- Inferenzstatistik: Grundlagen des Hypothesenprüfens


<br>

**Hinweis**: Dies ist eine Fortsetzung von Special 2 & 3.

---

## Stichprobe


.pull-left[
```{r fig.showtext=TRUE, out.width="80%", echo = FALSE, fig.asp = .7, fig.align="center"}
set.seed(1909)
stipro <- as.factor(sample(c(rep(1,36), rep(0,0))))
geschlecht <- sample(c(rep(fa2[1], 27), rep(fa2[2], 9)))
anteil <- mean(geschlecht[stipro==1] == fontawesome(c("fa-female")))
d <- crossing(x = 1:6,
              y = 1:6) %>%
  mutate(stipro = stipro,
         group = geschlecht)
psti <- ggplot(d, aes(x = x, y = y, color = as.factor(rep(1,36)))) +
  geom_tile(color = "white", size = .5, aes(fill = stipro), alpha = .2) +
  theme_void() +
  geom_text(family='fontawesome-webfont', size = 8, aes(label = group)) +
  scale_color_manual(label = "gewählt",
                     values = "#00998A",
                     name = "") +
  scale_fill_manual(values = "#00998A") +
  labs(title = "Stichprobe") +
  theme(legend.position = "none", plot.title = element_text(hjust = 0.5)) +
  guides(fill = FALSE) 
psti
```

Was wir sehen: Anteil Frauen in der zufälligen **Stichprobe**: $\hat{\pi}=p=\frac{27}{36}=0.75$.
]

.pull-right[

Zeigt dies, dass $\pi \neq 0.5$ ist?

<br>

**Nein!**

<br>

Selbst **wenn** $\pi=0.5$ gelten würde, kann es zufällig so sein, dass in der Stichprobe $p \neq 0.5$ ist.

<br>

Die **Annahme** $\pi=0.5$ wird **Nullhypothese**, $H_0$, genannt.

]



---


## Nullhypothese



.pull-left[

Stellen wir uns vor, die Nullhypothese, $H_0: \pi=0.5$ würde gelten:

```{r fig.showtext=TRUE, out.width="80%", echo = FALSE, fig.asp = .7, fig.align="center"}
set.seed(1904)
stipro <- as.factor(sample(c(rep(1,128), rep(0,128))))
geschlecht <- sample(c(rep(fa2[1], 128), rep(fa2[2], 128)))
d <- crossing(x = 1:16,
              y = 1:16) %>%
  mutate(stipro = stipro,
         group = geschlecht)

pvoll <- ggplot(d, aes(x = x, y = y, color = as.factor(rep(1,256)))) +
  geom_tile(color = "white", size = .5, fill = "#00998A", alpha = .2) +
  theme_void() +
  geom_text(family='fontawesome-webfont', size = 6, aes(label = group)) +
  scale_color_manual(label = "gewählt",
                     values = "#00998A",
                     name = "") +
  scale_fill_manual(values = "#00998A") +
  labs(title = "Population") +
  theme(legend.position = "none", plot.title = element_text(hjust = 0.5)) +
  guides(fill = FALSE)
pvoll
```
]

.pull-right[

Welches Ergebnis bekommen wir unter dieser **Annahme** in einer zufälligen Stichprobe?

```{r fig.showtext=TRUE, out.width="60%", echo = FALSE, fig.asp = .7, fig.align="center"}
stipro <- as.factor(sample(c(rep(1,36), rep(0,220))))
anteil <- mean(geschlecht[stipro==1] == fontawesome(c("fa-female")))

d <- crossing(x = 1:16,
              y = 1:16) %>%
  mutate(stipro = stipro,
         group = geschlecht)
psti <- ggplot(d, aes(x = x, y = y, color = stipro)) +
  geom_tile(color = "white", size = .5, aes(fill = stipro), alpha = .2) +
  theme_void() +
  geom_text(family='fontawesome-webfont', size = 5, aes(label = group)) +
  scale_color_manual(label = c("nicht-gewählt", "gewählt"),
                     values = c("grey80", "#00998A"),
                     name = "") +
  scale_fill_manual( values = c("grey80", "#00998A")) +
  labs(title = paste0("Stichprobe 1: Anteil Frauen ", round(anteil,2))) +
  theme(legend.position = "none", plot.title = element_text(hjust = 0.5)) +
  guides(fill = FALSE) 
psti
```

In einer anderen Stichprobe bekommen wir ein anderes Ergebnis:

```{r fig.showtext=TRUE, out.width="60%", echo = FALSE, fig.asp = .7, fig.align="center"}
stipro <- as.factor(sample(c(rep(1,36), rep(0,220))))
anteil <- mean(geschlecht[stipro==1] == fontawesome(c("fa-female")))

d <- crossing(x = 1:16,
              y = 1:16) %>%
  mutate(stipro = stipro,
         group = geschlecht)
psti <- ggplot(d, aes(x = x, y = y, color = stipro)) +
  geom_tile(color = "white", size = .5, aes(fill = stipro), alpha = .2) +
  theme_void() +
  geom_text(family='fontawesome-webfont', size = 5, aes(label = group)) +
  scale_color_manual(label = c("nicht-gewählt", "gewählt"),
                     values = c("grey80", "#00998A"),
                     name = "") +
  scale_fill_manual( values = c("grey80", "#00998A")) +
  labs(title = paste0("Stichprobe 2: Anteil Frauen ", round(anteil,2))) +
  theme(legend.position = "none", plot.title = element_text(hjust = 0.5)) +
  guides(fill = FALSE) 
psti
```
]

---

## Simulation

Simulieren wir eine Welt, in der $\pi=0.5$ gilt. Dann können wir eine Münze werfen. Hier $n=36\times$:

```{r}
rflip(n = 36)
```

Und dies z.B. $10000\times$ wiederholt simuliert die Verteilung der Anzahl Frauen, wenn die Nullhypothese gelten würde:

```{r}
set.seed(1896)
Nullvtlg <- do(10000) * rflip(n = 36)
```

---

## Verteilung unter $H_0$

```{r fig.showtext=TRUE, out.width="50%", echo = FALSE, fig.asp = .7, fig.align="center"}
gf_bar( ~ heads, data = Nullvtlg) %>%
  gf_vline(xintercept = ~ 27)
```

*Wenn* das Modell $\pi=0.5$ stimmen würde, würden wir erwarten, dass wir in einer zufälligen Stichprobe mit $n=36$ zwischen $`r cdata( ~ heads, data = Nullvtlg)[1]`$ und $`r cdata( ~ heads, data = Nullvtlg)[2]`$ Frauen beobachten würden.

Tatsächlich haben wir $x=27$ Frauen in unser Stichprobe gehabt. Unser Wert $p=0.75$ ist **nicht** gut mit dem angenommenen Modell $\pi=0.5$ kompatibel. Wir haben berechtigten Zweifel, dass die Nullhypothese stimmt.

<br>

*Fortsetzung folgt.*


